【裁判字號】    95,交聲,859
【裁判日期】    950928
【裁判案由】    違反道路交通管理處罰條例聲明異議
【裁判全文】
臺灣臺北地方法院交通事件裁定         95年度交聲字第859號
原處分機關  臺北市交通事件裁決所
異議人即
受處分人    甲○○
上列異議人即受處分人因違反道路交通管理處罰條例案件，對於
臺北市交通事件裁決所於民國九十五年八月二十二日所為之處分
（原處分案號：北市裁二字第裁二二—ＡＥＵ一○二四二四號）
，聲明異議，本院裁定如下：
    主  文
原處分關於罰鍰新臺幣肆萬伍仟元部分撤銷。
上開罰鍰撤銷部分，不罰。
其餘異議駁回。
    理  由
一、按道路交通管理處罰條例業於民國九十四年十二月二十八日
    修正公布，並經行政院命令定自九十五年七月一日起施行，
    本件原處分機關即臺北市交通事件裁決所之處分時間，係在
    九十五年八月二十二日，自應適用修正後之新法予以裁處，
    先此敘明。次按「汽車駕駛人，駕駛汽車經測試檢定有下列
    情形之一者，處新臺幣（下同）一萬五千元以上六萬元以下
    罰鍰，並當場移置保管該汽車及吊扣其駕駛執照一年；因而
    肇事致人受傷者，並吊扣其駕駛執照二年；致人重傷或死亡
    者，吊銷其駕駛執照，並不得再考領：一酒精濃度超過規定
    標準。二吸食毒品、迷幻藥、麻醉藥品及其相類似之管制藥
    品。」，修正後道路交通管理處罰條例第三十五條第一項定
    有明文，而汽車駕駛人飲用酒類或其他類似物後其吐氣所含
    酒精濃度超過每公升○．二五毫克或血液中酒精濃度超過百
    分之○．○五以上者，不得駕車，道路交通安全規則第一百
    十四條第二款亦規定甚明，又依道路交通安全規則第二條第
    一款所定，汽車指在道路上不依軌道或電力架線而以原動機
    行駛之車輛（包括機器腳踏車），故機車駕駛人亦應依上揭
    規定為之。
二、本件異議人即受處分人甲○○於九十五年五月二十七日一時
    十五分許騎乘車牌號碼：ＣＹＢ一九九號重型機車行經臺北
    市信義區○○○路、大道路與林口街三岔路口時，為警攔檢
    並測得其呼氣所含酒精濃度達每公升一．○○毫克，為臺北
    市政府警察局信義分局警備隊執勤員警依法掣單舉發，指定
    應於九十五年六月十一日前到案自行繳納罰鍰，嗣異議人不
    服向原處分機關提出申訴，並由原處分機關於九十五年八月
    二十二日依道路交通管理處罰條例第三十五條第一項第一款
    之規定，以北市裁二字第裁二二—ＡＥＵ一○二四二四號裁
    決書裁處異議人罰鍰四萬五千元，吊扣駕駛執照十二個月，
    異議人於九十五年八月二十二日收受裁決書，並於九十五年
    八月二十二日聲明異議，有聲明異議狀（見本院卷第三至五
    頁）、臺北市政府警察局北市警交字第ＡＥＵ一○二四二四
    號舉發違反道路交通管理處罰事件通知單（見本院卷第六頁
    ）、臺北市交通事件裁決所北市裁二字第裁二二—ＡＥＵ一
    ○二四二四號違反道路交通事件裁決書（見本院卷第七頁）
    及臺北市交通事件裁決所送達證書（見本院卷第十一頁）在
    卷可稽。
三、聲明異議意旨略以：異議人因飲酒駕車遭檢察官予以緩起訴
    處分期間二年，並應於緩起訴處分確定後一年內，向指定之
    公益團體、地方自治團體或社區提供八十小時之義務勞務，
    異議人既已受刑事處罰，依行政罰法第二十六條之規定，應
    不得再處以罰鍰四萬五千元，為此聲明異議等語。
四、經查：
  (一)本件異議人於上揭時、地騎乘車牌號碼：ＣＹＢ一九九號重
    型機車，為警攔檢並測得其呼氣酒精濃度達每公升一．○○
    毫克，超過規定之標準，經警舉發「酒後駕車」違規之事實
    ，為異議人所自承，並有臺北市政府警察局北市警交字第Ａ
    ＥＵ一○二四二四號舉發違反道路交通管理處罰事件通知單
    （見本院卷第六頁）、臺北市交通事件裁決所北市裁二字第
    裁二二—ＡＥＵ一○二四二四號違反道路交通事件裁決書（
    見本院卷第七頁）及臺灣臺北地方法院檢察署檢察官九十五
    年度偵字第一三六六五號不起訴處分書（見本院卷第八、九
    頁）附卷足憑，是異議人有騎乘機車經測試檢定酒精濃度超
    過規定標準之違規事實，洵堪認定。
  (二)按九十四年二月五日公布，九十五年二月五日施行之行政罰
    法第二十六條規定：「一行為同時觸犯刑事法律及違反行政
    法上義務規定者，依刑事法律處罰之。但其行為應處以其他
    種類行政罰或得沒入之物而未經法院宣告沒收者，亦得裁處
    之。前項行為如經不起訴處分或為無罪、免訴、不受理、不
    付審理之裁判確定者，得依違反行政法上義務規定裁處之。
    」。又其他種類行政罰，係指違反行政法上之義務應受「裁
    罰性」之「不利處分」，依行政罰法第二條規定，包括限制
    或禁止行為之吊扣證照處分。究其立法目的，一行為同時觸
    犯刑事法律及違反行政法上義務規定時，由於刑罰與行政罰
    同屬對不法行為之制裁，而刑罰之懲罰作用較強，故依刑事
    法律處罰，即足資警惕時，實無一事二罰再處行政罰之必要
    ，且刑事法律處罰，由法院依法定程序為之，較符合正當法
    律秩序，應予優先適用，但罰鍰以外之沒入或其他種類行政
    罰，因兼具維護公共秩序之作用，為達行政目的，行政機關
    仍得併予裁處。
  (三)道路交通主管機關對於汽車駕駛人之酒後駕車行為，依道路
    交通管理處罰條例第三十五條第一項第一款規定予以裁罰，
    係對行為人違反行政法上義務規定之行政罰，且該條例關於
    一行為同時觸犯刑事法律及違反行政法上義務規定者，並無
    特別規定，是以，汽車駕駛人酒後駕車行為，經測試檢定酒
    精濃度超過規定標準，同時涉犯刑法第一百八十五條之三之
    公共危險罪嫌者，道路交通主管處罰機關除有上開行政罰法
    第二十六條第一項但書規定，得處以其他種類行政罰之情形
    外，關於罰鍰部分，即應依上開行政罰法第二十六條及道路
    交通管理處罰條例第十條規定，移送地方法院檢察署處理，
    於移送後，非有上開行政罰法第二十六條第二項所定不起訴
    等事由，得依違反行政法上義務規定裁處者，不得再依道路
    交通管理處罰條例第三十五條第一項第一款規定，裁處行為
    人罰鍰之行政罰。
  (四)再按「緩起訴期間內，有下列情形之一者，檢察官得依職權
    或依告訴人之聲請撤銷原處分，繼續偵查或起訴：一於期間
    內故意更犯有期徒刑以上刑之罪，經檢察官提起公訴者。二
    緩起訴前，因故意犯他罪，而在緩起訴期間內受有期徒刑以
    上刑之宣告者。三違背第二百五十三條之二第一項各款之應
    遵守或履行事項者」，刑事訴訟法第二百五十三條之三第一
    項定有明文。據此可徵經檢察官為「緩起訴」處分者，於「
    緩起訴」之猶豫期間內，最終是否會被檢察官提起公訴，猶
    懸而未定，亦即「緩起訴」處分於猶豫期間內尚未具有實質
    之確定力，檢察官於緩起訴期間內，可對被告為繼續觀察，
    如被告顯無反省警惕之情或根本欠缺反省警惕之能力，檢察
    官仍得依職權或依告訴人之聲請，將被告「緩起訴」處分撤
    銷。而行政罰法第二十六條明定一事不二罰原則，且應受行
    政罰之行為如經不起訴處分或為無罪、免訴、不受理、不付
    審理之裁判「確定」者，始得依違反行政法上義務規定裁處
    之，並未包括「緩起訴」處分在內，雖「緩起訴」處分之最
    終使被告免於刑事訴追之效果與「不起訴」處分之效果相同
    ，行政罰法第二十六條第二項是否包括緩起訴處分情形，固
    非無疑。惟依行政罰法第二十六條第二項之立法意旨，亦必
    須待緩起訴處分實質確定時，被告才最終地確定免於受刑事
    訴追，原處分機關始得為行政裁罰，亦即在緩起訴期間內即
    猶豫期間期滿前，該緩起訴處分仍有被撤銷之可能，此時原
    處分機關若依法為行政裁決，將使受處分人有同時遭受行政
    處罰及刑事訴追之危險，顯與行政罰法第二十六條規定之立
    法意旨相違背。準此，自行政罰法第二十六條規定立法意旨
    為有利於行為之解釋，應認應受行政裁罰之行為，關於罰鍰
    部分，同一事實如經緩起訴處分確定者，亦有行政罰法第二
    十六條明定一事不二罰原則之適用。
  (五)次查，異議人因同一事實經臺灣臺北地方法院檢察署檢察官
    於九十五年七月二十四日以九十五年度偵字第一三六六五號
    為緩起訴處分，於九十五年八月九日確定，該緩起訴處分期
    間為二年，異議人應於緩起訴處分確定後一年內，向指定之
    公益團體、地方自治團體或社區提供八十小時之義務勞務，
    有臺灣臺北地方法院檢察署檢察官九十五年度偵字第一三六
    六五號緩起訴處分書（見本院卷第八、九頁）及臺灣高等法
    院全國前案簡列表（見本院卷第十二頁）附卷足憑，是認上
    揭緩起訴處分於經過二年之緩起訴期間，迄九十七年八月九
    日方實質確定。異議人於上揭時、地雖有酒後騎乘機車，違
    反道路交通管理處罰條例第三十五條第一項第一款規定之違
    規行為，惟異議人上開酒後駕車之行為，係屬同時觸犯刑事
    法律及違反行政法上義務規定之行為，揆諸前揭規定與說明
    ，罰鍰部分應依刑事法律處罰之，況異議人在經臺灣臺北地
    方法院檢察署檢察官為緩起訴處分時，並經該署檢察官命異
    議人應於緩起訴處分確定後一年內，向指定之公益團體、地
    方自治團體或社區提供八十小時之義務勞務，已如前述，此
    固非刑法所定刑罰之種類，然已對異議人名譽、心理產生相
    當制約並影響被告之自由等權益，亦應可實質該當行政罰法
    第二十六條第一項之「依刑事法律」之處罰。據此，原處分
    機關依道路交通管理處罰條例第三十五條第一項第一款規定
    ，對異議人上開酒後駕車之違規行為予以裁罰時，除其行為
    應處以其他種類行政罰即吊扣駕駛執照十二個月部分，仍得
    予以裁處外，就異議人違反行政法上義務而受罰鍰四萬五千
    元部分，依行政罰法第二十六條第一項前段規定，即應依刑
    事法律處罰之，不得再依上揭道路交通管理處罰條例等規定
    裁罰之。從而，原處分機關依道路交通管理處罰條例第三十
    五條第一項第一款規定，裁處吊扣異議人駕駛執照十二個月
    之其他種類行政裁罰部分，於法並無不合，異議人此部分之
    異議，為無理由，應予駁回。然原處分裁處異議人罰鍰四萬
    五千元之行政裁罰部分，則有未恰，異議人此部分之異議，
    為有理由，自應由本院撤銷該部分之原處分，諭知不罰。
據上論斷，應依道路交通管理處罰條例第八十七條第二項、道路
交通案件處理辦法第二十條前段之規定，裁定如主文。
中    華    民    國    95    年    9     月    28    日
                  交通法庭法  官  李家慧
以上正本證明與原本無異
如不服本裁定應於送達後5日內向本院提出抗告狀
                          書記官  楊文祥
中    華    民    國    95    年    9     月    28    日


司法院資訊處製作；財團法人民間司法改革基金會備份。
